【裁判字號】    96,易,733
【裁判日期】    970317
【裁判案由】    傷害
【裁判全文】
臺灣板橋地方法院刑事判決               96年度易字第733號
公  訴  人  臺灣板橋地方法院檢察署檢察官
被      告  甲○○
上列被告因傷害案件，經檢察官提起公訴（96年度偵字第787 號
），本院判決如下：
    主  文
甲○○無罪。
    理  由
一、公訴意旨略以：被告乙○○（業於民國96年7 月26日死亡，
    經本院另為不受理判決）因行車糾紛與告訴人丙○○發生爭
    執，竟與被告甲○○及姓名年籍不詳之成年男子，共同基於
    傷害之犯意聯絡，於95年4 月21日晚間9 時50分許，在臺北
    縣新莊市○○街137 號前，由被告乙○○持高爾夫球桿，被
    告甲○○與該姓名年籍不詳之成年男子徒手共同毆打告訴人
    丙○○，致告訴人丙○○受有右手第三掌骨骨折併左上臂擦
    傷之傷害，因認被告甲○○涉犯刑法第277 條第1 項之傷害
    罪嫌等語。
二、按犯罪事實應依證據認定之，無證據不得認定犯罪事實；又
    不能證明被告犯罪或其行為不罰者，應諭知無罪之判決，刑
    事訴訟法第154 條第2 項及第301 條第1 項分別定有明文。
    次按認定不利於被告之事實須依積極證據，苟積極證據不足
    為不利於被告事實之認定時，即應為有利於被告之認定（最
    高法院30年台上字第816 號判例意旨參照）；檢察官對於起
    訴之犯罪事實，倘其所提出之證據，不足為被告有罪之積極
    證明，或其指出之證明方法，無從說服法院以形成被告有罪
    之心證，基於無罪推定之原則，自應為被告無罪判決之諭知
    （最高法院92年台上字第128 號判例意旨參照）。再告訴人
    之告訴，係以使被告受刑事訴追為目的，是其陳述是否與事
    實相符，仍應調查其他證據以資審認（最高法院52年台上字
    第1300 號判例意旨參照）。
三、公訴人認被告甲○○涉犯傷害罪嫌，無非係以告訴人丙○○
    於警詢、偵查中之指證及行政院衛生署臺北醫院診斷證明書
    乙紙為其主要論據。訊據被告甲○○堅決否認有何前開傷害
    犯行，辯稱：案發當日係伊弟弟乙○○與丙○○打架，丙○○持鐵條要打乙○○，伊只是將二人拉開，並將丙○○手上
    之鐵條取下，並沒有毆打丙○○等語。
四、經查：
(一)證人即告訴人丙○○於本院審理時到庭具結證述：「我從巷
    子要出去，剛好我車子要進來，我跟他（即被告乙○○）講
    說，請他先退後，他就說他一定要過去，後來他拿高爾夫球
    桿出來，我趕快到我車後拿鐵棍，被他打掉，我又到另外一
    頭再拿拔釘器，當時他揮，就打到我的右手」、「（檢察官
    問：乙○○用高爾夫球桿打到你手時，當時甲○○不在？）
    是的」、「（檢察官問：甲○○來的時候發生什麼事？）甲○○跟我講說，叫我不要拿拔釘器，放下來，我就拿去車上
    放，這時候甲○○先動手打我的頭，他打我很多拳」、「（
    檢察官問：你何時去驗傷？）我去看了三次。我只是去包紮
    右手的傷勢」、「（檢察官問：當時身上其他傷有無一起驗
    ？）我有叫醫生一起看」、「（檢察官問：你說你身上有其
    他的傷，為何診斷證明書上面只有右手的傷勢？）那時只有
    針對乙○○」、「（檢察官問：你說甲○○有打你，是打你
    哪裡？）有頭、有身體」、「（檢察官問：頭部哪裡？）頭
    骨」、「當時丁○○有在場」等語（詳本院97年2 月25日審
    判筆錄第2-3 頁、第5-6 頁），而案發當時之情形，經本院
    於97年1 月25日準備程序當庭勘驗現場監視錄影光碟結果「
    一、在22:01:16，畫面右下角出現被害人穿著白上衣長褲，
        被手持高爾夫球桿之乙○○追趕，被害人消失於畫面。
        之後左下角畫面出現被害人手上持不明物體，追趕乙○○。在畫面右下角被告乙○○與被害人爭吵，爭吵時被
        告甲○○於22:01:45出現於畫面右上方朝被告乙○○與
        被害人處走去。
    二、被告甲○○先取下被告乙○○手上之高爾夫球桿，接著
        朝被害人處走去，伸手欲取下被害人手持之不明物體。
        接下來被告乙○○作勢要毆打被害人，接著四、五個人
        圍著、拉扯，然後被告甲○○、乙○○及被害人均消失
        畫面中。
    三、在22:03:03時，被告甲○○出現於畫面左下角，乙○○
        手上之物體被一位老伯取下，老伯取下後，此時被告乙○○、被害人均未出現於畫面上。
    四、在22:04:04時，被害人與被告甲○○在畫面右下角對話
        。
    五、在22:07:49時，均無再有衝突的畫面出現。」
    上開勘驗結果，有本院97年1 月25日準備程序筆錄乙份附卷
    可稽（詳本院卷第121 頁），並有該現場監視錄影光碟乙片
    及翻拍照片6 幀在卷足參（詳96年度偵字第787 號卷第41-4
    2 頁），而依上開勘驗結果，被告甲○○係先將被告乙○○
    手上之高爾夫球桿取下後，轉而欲取下告訴人丙○○手上之
    鐵條，由此舉可知被告甲○○實欲勸架，並無毆打告訴人丙○○之意。再觀諸上開告訴人丙○○證述被告甲○○毆傷伊
    之情節，復與監視錄影光碟內容不合。且由上開現場監視錄
    影光碟內容及翻拍照片，亦無從證明被告甲○○有何毆打告
    訴人丙○○之情事，告訴人丙○○指訴其遭被告甲○○毆打
    之情節是否屬實，已非無疑。
(二)其次，證人丁○○到庭具結證述：「（檢察官問：當天你是
    否在場？）是」、「（檢察官問：剛剛證人所述，乙○○打
    他手部，是否屬實？）是的」、「（檢察官問：當時乙○○
    用高爾夫球桿打他手時，甲○○是否在場？）不在」、「（
    檢察官問：甲○○來到現場後，發生什麼事？）他先把他（
    即告訴人）的拔釘器拿下來，乙○○又衝過去打證人丙○○
    ，後來我因為身體不舒服，我先回乙○○的家」、「（檢察
    官問：乙○○衝過去打丙○○時，現場還有何人在？）很多
    路人」、「（檢察官問：有多少人去勸架？）我拉乙○○，
    甲○○拉丙○○。我在拉的過程中也有受傷，除了我跟甲○○過去拉，也有其他人過去拉」、「（檢察官問：丙○○說
    他的工具是他自己拿去車上，是否正確？）不正確，我有很
    明確看到是甲○○把丙○○的拔釘器拿走的」、「（審判長
    問：你剛才說你是有看到甲○○有拉丙○○，你是從頭到尾
    都有看到？）因為我去拉乙○○的時候，甲○○是在拉丙○○的武器」、「（審判長問：從你看到這個糾紛到離開，有
    無看到甲○○用拳頭打丙○○的頭及身體？）沒有」、「（
    審判長問：你所看到的甲○○肢體動作為何？）我只有看到
    甲○○來拿丙○○的拔釘器」、「（審判長問：當時丙○○
    的反應為何？）互拉，是甲○○拉走的」、「（審判長問：
    當時在拉的過程中，有無看到是誰在打誰？）沒有，我只有
    看到他們在拉」等語（詳前開審判筆錄第7-9 頁），證人丁○○證述情節，核與被告甲○○供述內容相符，足見被告所
    辯：伊在現場勸架，並未動手毆打丙○○等語，應非虛妄。
(三)再者，告訴人丙○○提出之診斷證明書，其上僅載明告訴人
    受有第三掌骨骨折（右手）併左上臂擦傷之傷害。而上開傷
    勢係被告乙○○持高爾夫球桿傷害所致，亦據證人即告訴人
    丙○○、證人丁○○證述在前。倘真如告訴人丙○○所言，
    被告甲○○徒手毆打其身體、頭部數拳，何以上開診斷證明
    書上除上開傷勢外，並無其他傷勢？益徵告訴人丙○○指證
    被告甲○○徒手毆打其身體、頭部乙事，顯屬無稽。
五、綜上所述，公訴意旨所舉證據，尚難認定被告甲○○確有傷
    害犯行，此外，復查無其他積極證據，足認被告甲○○有何
    公訴人指稱之情事，揆諸上開法條及判例之意旨，即應為被
    告甲○○無罪之諭知。
據上論斷，依刑事訴訟法第301條第1項，判決如主文。
本案經檢察官吳宗光到場執行職務。
中    華    民    國    97    年    3     月    17    日
                  刑事第十七庭審判長  法  官  李幼妃
                                      法  官  張紹省
                                      法  官  鄭燕璘
上列正本證明與原本無異。
如不服本判決，應於判決送達後10日內敘明上訴理由，向本院提
出上訴狀（應附繕本），上訴於臺灣高等法院。
  本），上訴於臺灣高等法院。
中    華    民    國    97    年    3     月    17    日
                                      書記官  陳筱惠


司法院資訊處製作；財團法人民間司法改革基金會備份。
